臺灣澎湖地方法院民事判決　　　　　　　 95年度重國字第1號
　　原　　　告　丙○○
　　訴訟代理人　魯惠良律師
　　被　　　告　澎湖縣七美鄉公所
　　法定代理人　甲○○
　　訴訟代理人　乙○○
上列當事人間請求國家賠償事件，本院於民國96年11月21日言詞
辯論終結，判決如下：
    主  文
原告之訴及假執行之聲請均駁回。
訴訟費用新台幣陸萬零肆佰元由原告負擔。
    事  實
甲、原告方面：
一、聲明：被告應給付原告新台幣（下同）600萬元，暨自起訴
    狀繕本送達被告之翌日起至清償日止，按週年利率5%計算之
    利息及以供擔保為條件之假執行宣告。
二、陳述：
（一）原告於民國93年9月25日15時30分許，騎乘車號NL9-030號
      重型機車由北往南行經澎湖縣七美鄉○○村○區道路時，
      因路上碎石阻絆，使原告機車側滑衝撞對向車道路旁矮牆
      下之石塊（下稱第1次車禍），原告因此受有上下唇撕裂
      傷，四肢多處擦傷之傷害。上開七美鄉○○村○區道路散
      落之小石子，以及路旁矮牆下任意堆置之石塊，係因被告
      澎湖縣七美鄉○○於○路段施作工程時，疏未督導施工廠
      商訴外人弘祥土木包工業設置安全防護措施，亦未設置警
      告標誌所致，被告對上開道路之設置或管理顯有欠缺致原
      告受傷，自應負國家賠償責任。
（二）原告發生第1次車禍時雖有飲酒，惟原告並無醉意，尚未
      達不能安全駕駛之程度，原告之所以發生車禍實乃地上之
      石子絆倒機車所致。
（三）原告另於94年10月13日17時許，騎乘車號CS3-738號重型
      機車行經同鄉○○村○○○○○路段時，又因路上石子阻
      絆，使原告機車側滑碰落排水溝上之水泥覆蓋塌陷處（下
      稱第2次車禍），原告身體因此受有頸椎創傷、併脊髓挫
      傷等之傷害。上開東湖村雙湖國小前路段外側道路邊緣之
      排水溝上水泥覆蓋塌陷，係因AC(瀝青)工廠所有之重型機
      械車經常出入輾壓所造成。而該AC(瀝青)工廠於95年1月
      間曾遭澎湖縣政府建設局工商課查無營業執照，並經環保
      署於同年月開罰；被告既為主管機關，竟視而不見，同意
      其參與公共工程投標並放任其施工，顯有重大之疏失，又
      未能及時修復，任由坑洞擴大及雜草滋生，若第2次車禍
      當時現場無坑洞，原告當不致車倒人傷，故被告對於公有
      公共設施之設置或管理顯有欠缺致原告受傷，自應負國家
      賠償責任。
（四）原告第2次車禍時確有後座搭載兒童及未在機車上加裝輔
      助器之情形，惟縱有疏失，亦係過失責任相抵之問題，不
      能解免被告之賠償責任。
（五）原告兩次車禍受傷皆因被告對於其所管理之公有公共設施
      之設置或管理有所欠缺所致，經先行向被告以書面請求國
      家賠償，為被告所拒絕，原告自得依法起訴請求被告負賠
      償責任。而原告於車禍發生前，原在漁船上擔任船員，惟
      自原告發生車禍後，便失業賦閒在家，而原告於44歲之年
      發生車禍事故，以當時之最低工資1萬6千8百元計算，因
      車禍每年至少短收20萬1千6百元；算至65歲止即21年，短
      收總數0000000元。加計非財產上之損害賠償及往返台澎
      間，赴高雄榮總醫院回診之食宿、交通及醫療等費用，原
      告本件之損害甚鉅，爰依國家賠償法第3條1項請求賠償6
      百萬元。
乙、被告方面：
一、聲明：原告之訴駁回，如受不利判決，被告願供擔保請，請
          准免予假執行。
二、陳述：
（一）本件第1次車禍發生地點，係弘祥土木包工業承攬被告「
      海豐村精神堡壘至中和村AC道路改善工程」之路段。該工
      程施工之際，施工單位均係依法行事，以安全為優先考量
      ，在施作堡壘圍牆景觀燈線路架設時，皆將石塊放置於邊
      緣線以內，並保持路面潔淨，且施工期間，除原告一人外
      ，未有任何人在上開路段因行車致發生傷害，亦未聽聞有
      人埋怨因施工保管或設置不當影響人車往來安全，故被告
      對公有公共設施之設置或管理並無欠缺。
（二）第1次車禍發生時天氣晴朗地面乾燥，若路面有狀況，一
      般人應均可注意閃避，原告應係酒後騎車或車速過快以致
      摔傷。
（三） AC瀝青工廠的石頭直徑僅2公分，原告所稱第２次車禍係
       閃避石頭或被石頭絆倒而受傷，均不符常情。況當時AC
       工廠係屬停工狀態，更無所謂每顆約半徑10mm之石頭可
       言。原告是否因路上石子阻絆及排水溝未加蓋而受傷，
       實值懷疑。
（四）原告於93年9月間第一次車禍發生後，脊椎第5、6節已受
      傷造成中度殘障，同時原告已於94年8月間申請中度肢障
      殘障手冊。是以，原告於第二次即94年10月間發生車禍意
      外之前，已屬中度殘障狀態，原告除未於機車上加裝2輪
      以上之機車輔助器於路面上行駛外，亦未斟酌其身體狀況
      是否適合而於機車上載有兒童，且原告之駕駛執照逾期未
      換發（75年11月18日到期），亦已違道路交通法規禁止駕
      駛之規定。故原告應盡駕駛機車之注意義務卻未注意，導
      致原告自己發生車禍意外，與被告之公共設施設置或管理
      間有無欠缺，並無任何因果關係。
    理    由
甲、程序方面：查原告於民國95年9月12日向本院提起本件國家
    賠償之訴前，已於94年11月28日依國家賠償法第10條第1項
    規定以書面向被告請求國家賠償，被告於94年12月27日函覆
    表示拒絕賠償，有拒絕賠償理由書1紙在卷可稽（本院卷第
    7頁），是以，原告提起本件國家賠償請求，程序上符合規
    定，本院自應依國家賠償法第11條規定審理，合先敘明。
乙、得心證之理由
一、按公有公共設施因設置或管理有欠缺，致人民生命、身體或
    財產受損害者，國家應負損害賠償責任，國家賠償法第3條
    第1項定有明文。是依國家賠償法第3條第1項規定請求賠償
    者，係以被害人之生命、身體或財產所受損害，與公有公共
    設施在設置上或管理上之欠缺，有相當因果關係者為限。因
    此，本件應審究者，即係原告2次之車禍受傷，是否被告設
    置或管理道路有欠缺所致？抑或原告自己之行為所造成？
二、次按當事人主張有利於己之事實者，就其事實有舉證之責任
    ，民事訴訟法第277條前段定有明文。經查：
（一）關於原告第1次車禍部分：原告於本院準備程序中自承：
      伊第1次車禍時係酒後騎車，呼氣酒精濃度為0.38（mg/l
      ）等語（本院卷第21頁），是衡諸常情，原告斯時已有相
      當可能係因酒後騎車不穩自行摔倒以致肇事。再參諸兩造
      所提出之案發地點即七美鄉○○村路段之照片（本院卷第
      147至150頁）顯示，該路段施工之石塊均堆置於道路路緣
      邊線範圍，並無阻擋或妨礙路面通行之情形，則原告所主
      張係遭路面碎石絆倒一節，是否屬實，亦值懷值。原告既
      不能舉證證明其摔倒受傷確因路面遺有碎石所致，即難認
      其損害之發生與被告設置或管理公共設施之有無缺失有相
      當因果關係，其遽予請求被告賠償，要屬無稽。
（二）關於原告第2次車禍部分：原告對於第2次車禍之發生原因
      ，於94年10月13日警詢中供稱：因路面上有1顆石頭，伊
      要閃避，便將機車往右方向行駛，並緊靠路邊，但該路邊
      之水溝有2處無水溝蓋，伊因反應不及，連人帶車跌落並
      受傷等語（本院卷第79頁），惟經警查勘結果，案發現場
      並未發現任何石頭（見道路交通事故現場圖肇事經過摘要
      欄之記載，本院卷第76頁），是原告所稱閃避石頭而發生
      車禍云云，是否屬實，已應置疑。而原告於本院另陳稱：
      機車行經同鄉○○村○○○○○路段時，因路上石子阻絆
      ，使原告機車側滑碰落排水溝上之水泥覆蓋塌陷處等語（
      見原告起訴狀之記載），該陳述又與其上開警詢中之供述
      不一致，則原告所主張之因路面有石頭而發生車禍一節，
      是否出於任意杜撰，即不能無疑。參諸原告自承於第1次
      車禍後，肢體受殘，並於94年8月以中度肢障之事由申請
      殘障手冊，足見其時原告行動已有不便，乃其仍騎乘一般
      機車，甚且後座搭載兒童，更增行車之危險及上開警方調
      查結果，認該次車禍肇事原因係原告騎車未注意車前狀況
      等情（見道路交通事故初步分析研判表，本院卷第75頁）
      ，足認本次車禍亦係原告自行肇禍，應與路面狀況之良窳
      無。另依原告所提出之案發地點即雙湖國小前路段之照
      片（本院卷第5頁）及上開警方調查所製作之照片黏貼紀
      錄表（本院卷第86頁）顯示，該路面並無阻擋或妨礙路面
      通行之情形，雖路旁有破損之水溝蓋，惟該路寬8.7公尺
      ，而破損之水溝蓋已在路緣，並非一般人騎車通行之路線
      範圍，自難認該處破損之水溝蓋足以導致一般正常用路人
      發生車禍事故。原告既不能舉證證明其摔倒受傷確因閃避
      石頭或因路上石子阻絆，使原告機車側滑碰落排水溝上之
      水泥覆蓋塌陷處所致，即難認其損害之發生與被告設置或
      管理公共設施之有無缺失有相當因果關係，其遽予請求被
      告賠償，難認有理。
三、本件原告不能舉證證明其2次車禍摔倒受傷係因路面遺有碎
    石等所致，揆諸前開說明，即難認其損害之發生與被告設置
    或管理道路之有無缺失有相當因果關係，從而，原告依國家
    賠償法第3條第1項，訴請被告賠償600萬元及自本訴狀繕本
    送達被告翌日起至清償日止，按週年利率百分之5計算之利
    息，於法無據，應予駁回。
四、原告之訴既經駁回，其假執行之聲請即失所附麗，應併駁回
    。
丙、結論：本件原告之訴為無理由，依民事訴訟法第78條，判決
    如主文。
中　　華　　民　　國　　96　　年　　12　　月　　5　　日
                        民事庭  法  官  陳順輝
以上正本係照原本作成。
如不服本判決，應於判決送達後20日內，向本院提出上訴狀（須
附繕本）。
中　　華　　民　　國　　96　　年　　12　　月　　5　　日
                                書記官  王耀煌
